【裁判字號】    89,裁,340
【裁判日期】    890310
【裁判案由】    退休補償金
【裁判全文】
行  政  法  院  裁  定                            八十九年度裁字第三四○號
    聲  請  人  甲○○
右聲請人因退休補償金事件，對本院中華民國八十八年五月二十八日八十八年度裁字
第四四七號裁定聲請再審，本院裁定如左︰
    主  文
再審之聲請駁回。
    理  由
查再審聲請人前因對相對人高雄縣警察局之函復不服，循序提起行政訴訟，本院以八
十八年度裁字第四四七號裁定以其訴不合法，依行政訴訟法第十四條第一項規定，予
以駁回。茲聲請人以原裁定適用法規顯有錯誤為由，依行政訴訟法第二十八條第一款
聲請再審。惟查原裁定以：『按提起訴願，以有行政處分之存在為前提要件；所謂行
政處分者，係指行政主體，基於職權，就具體事件，所為發生公法上法律效果之單方
行政行為而言，至行政機關所為單純事實之敘述（或事實通知）或理由之說明，並非
對人民之請求有所准駁，既不因該項敘述或說明而生何法律上之效果者，自非行政處
分，人民即不得對之提起訴願。又訴願之決定，就其事件，有拘束各關係機關之效力
，於再訴願準用之，訴願法第二十四條、第二十七條規定甚明。本件原告係高雄縣警
察局退休人員，前向被告（即高雄縣警察局以下同）申請補發退休金其他現金給與，
經被告民國八十六年五月二十日高警人字第七五九三三號函答復，略以因上級並無編
列該項預算，亦無核發之公文依據，礙難辦理。原告（即聲請人）不服，向高雄縣政
府提起訴願，復不服高雄縣政府駁回其訴願之決定，向臺灣省政府提起再訴願，經該
府以公務人員退休金其他現金給與補償金，依「公教人員退休金其他現金給與補償金
發給辦法」第八條及「補償金發放作業注意事項」規定，係由銓部核定，則應否補
發其差額，亦應由銓部核定，再訴願人（即原告）原服務機關高雄縣警察局（即被
告）無權准駁，其未移由有權處理之機關銓部處理，即有未合，乃以八十六年十一
月二十五日八六府訴一字第一七二五四三號再訴願決定，將原決定及原處分均撤銷，
由原處分機關另為適法之處理，該決定並經確定。是被告否准原告請求發給補償金差
額之處分（八十六年五月二十日高警人字第七五九三三號函）及其後之訴願決定業經
再訴願決定撤銷而不存在確定，被告應受該再訴願決定撤銷發回意旨之拘束，無權再
就原告之申請為准駁，而應移權責機關處理。雖被告於八十六年十一月二十日以高警
人字第七八六一五號書函，引據銓部同年九月二十七日八六台特二字第一五二五八
二二號函（被告書函誤繕為第一五三五八二二號函）復原告，略以該局函復原告申請
補發退休補償金案，並未逾越權限，原告不服，可依銓部釋義向該部陳情或提起訴
願等語。核此復函僅在說明被告前揭高警人字第七五九三三號答復原告申請案，未逾
越權責範圍（惟該復函業經撤銷確定而不復存在業如前述），並未就原告之申請具體
有所准駁，原告之權利或利益不因此項說明而生何法律效果，自非行政處分。原告對
之提起訴願、再訴願，揆諸首揭說明，即有未合，一再訴願決定未查及此，遞就實體
上為決定，雖有未洽，惟其駁回之結果並無不同，原告復提起行政訴訟，難謂合法，
應予駁回。』等情，以予駁回。其認定高雄縣警察局復聲請人之函件內容，非屬行政
處分，因而以其行政訴訟為不合法，予以駁回，並無任何所適用與本案應適用之現行
法規違背之情形，聲請人亦未舉出原裁定與現行有效之解釋，判例有何牴觸之處，參
照本院六十二年判字第六一○號判例旨趣，其以原裁定適用法規顯有錯誤為由，聲請
再審，難認為有理由，應予駁回。至於所提諸多關於前審實體上之爭執，核無審究必
要，併為明。
據上論結，本件再審之聲請為無理由，爰依行政訴訟法第三十三條、民事訴訟法第五
百零七條、第五百零二條第二項，裁定如主文。
中    華    民    國     八十九      年      三      月       十        日
                    行 政 法 院 第 四 庭
                                審 判 長 評  事      葉  振  權
                                         評  事      吳  錦  龍
                                         評  事      吳  明  鴻
                                         評  事      尤  三  謀
                                         評  事      陳  光  秀
右  正  本  證  明  與  原  本  無  異
                                         法院書記官  彭  秀  玲
中    華    民    國     八十九      年      三      月       十        日


司法院資訊處製作；財團法人民間司法改革基金會備份。
